臺灣士林地方法院民事裁定
110年度消債職聲免字第31號
債  務  人  謝錦雲  
代  理  人  林永頌律師
複 代理 人  陳怡君律師
上列債務人聲請清算事件，本院裁定如下：
    主  文
債務人謝錦雲應予免責。
    理  由
一、按法院為終止或終結清算程序之裁定確定後，除別有規定外
    ，應以裁定免除債務人之債務；消費者債務清理條例（下稱
    消債條例）第132條定有明文。次按法院裁定開始清算程序
    後，債務人有薪資、執行業務所得或其他固定收入，扣除自
    己及依法應受其扶養者所必要生活費用之數額後仍有餘額，
    而普通債權人之分配總額低於債務人聲請清算前二年間，可
    處分所得扣除自己及依法應受其扶養者所必要生活費用之數
    額者，法院應為不免責之裁定；但債務人證明經普通債權人
    全體同意者，不在此限；復為消債條例第133條所明定。另
    按債務人有下列各款情形之一者，法院應為不免責之裁定，
    但債務人證明經普通債權人全體同意者，不在此限：一、於
    七年內曾依破產法或本條例規定受免責。二、故意隱匿、毀
    損應屬清算財團之財產，或為其他不利於債權人之處分，致
    債權人受有損害。三、捏造債務或承認不真實之債務。四、
    聲請清算前二年內，因消費奢侈商品或服務、賭博或其他投
    機行為，所負債務之總額逾聲請清算時無擔保及無優先權債
    務之半數，而生開始清算之原因。五、於清算聲請前一年內
    ，已有清算之原因，而隱瞞其事實，使他人與之為交易致生
    損害。六、明知已有清算原因之事實，非基於本人之義務，
    而以特別利於債權人中之一人或數人為目的，提供擔保或消
    滅債務。七、隱匿、毀棄、偽造或變造帳簿或其他會計文件
    之全部或一部，致其財產之狀況不真確。八、故意於財產及
    收入狀況說明書為不實之記載，或有其他故意違反本條例所
    定義務之行為，致債權人受有損害，或重大延滯程序；亦為
    消債條例第134條所明定。
二、經查：
  ㈠債務人前於民國107年7月19日依消債條例向法院聲請前置調
    解，惟調解不成立，復於107年10月8日向本院聲請清算，經
    本院以107年度消債清字第66號裁定自108年6月24日17時起
    開始清算程序並同命司法事務官進行清算程序。嗣本院司法
    事務官以清算財團財產不敷清償相關費用及債務，而於110
    年1月26日以108年度司執消債清字第24號裁定終結清算程序
    等情，業經本院依職權調閱上開卷宗核閱屬實。
  ㈡經本院函詢各債權人陳述意見，債權人均具狀表示不同意債
    務人免責。
　㈢查債務人居住在新北市淡水區，40年次，現年70歲，其自陳
    自本院裁定開始清算程序後，其收入僅有每月老人年金新臺
    幣（下同）4,676元、女兒陳詩薇給付之扶養費平均每月6,6
    66元、每年重陽禮金1,500元（平均每月125元）、健保補助
    平均每月277元，合計每月收入約為1萬1,744元，並提出郵
    政存簿影本為憑（見本院卷162至163頁、第20至26頁、第19
    0至196頁），則其固定收入之數額並未逾108年及109年度新
    北市每人每月最低生活費1萬4,666元、1萬5,500元。是以法
    院裁定開始清算程序後，債務人每月之收入扣除必要生活費
    用後已無餘額，揆諸上開規定，本件債務人之財產狀況顯與
    消債條例第133條法院應為不免責裁定之要件不符。
  ㈣又債務人自陳其曾於106年1月、107年2月間至澳洲照顧罹病
    之孫子，搭乘廉價航空並由其子負擔機票費用；曾於109年
    應邀由友人負擔全部費用，無報酬赴泰國考察自然醫學及醫
    美事業評估引入臺灣之可能性云云（見本院卷第99頁、第22
    5頁）。觀諸債務人入出境資料，其於106年及107年入出境
    各2次，總計4趟航班，其中3趟航班代碼開頭為CI，屬中華
    航空公司，並非債務人所稱之廉價航空（見本院卷第138頁
    入出境資料），所述尚有不符；又其主張109年度入出境係
    無酬赴泰國考察乙節，惟債務人當時已高齡69歲，而無工作
    能力，其除未說明其有何「自然醫學及醫美事業」背景而有
    能力考察市場，評估導入臺灣之可行性，又何以願無酬遠赴
    國外考察上情，固均與常情有違。然查，縱該3次出國行程
    ，均為債務人自行花費，其數額縱達數十萬元，亦遠低於其
    無擔保債務數額本金3,228萬4,928元之半數即1,614萬2,464
    元，顯非生本件開始清算之原因；且債務人前述考察為由出
    國乙節，雖有違常情，惟並無證據證明確由其支出費用，而
    屬故意隱匿應屬清算財團之財產，或為其他不利於債權人之
    處分，致債權人受有損害。是本件尚無證據證明債務人有消
    債條例第133條、第134條等各款不免責事由。債權人雖主張
    債務人有前開條文各款不免責事由，惟未提出任何證據以為
    證明，而本院依職權調查結果亦無此部分事證可資證明，實
    難遽採。
三、綜上所述，債務人經法院終止清算程序之裁定確定後，本院
    業依消債條例第136條規定通知全體無擔保債權人就債務人
    是否應予免責乙節以書面及到場陳述意見，其等雖表示反對
    債務人免責，並主張債務人有消債條例第133條及第134條各
    款不免責事由，但經本院調查結果，尚屬無據，應為免責之
    裁定。
四、爰裁定如主文。
中　　華　　民　　國　　111 　年　　1 　　月　　26　　日
                  民事第三庭  法  官  陳菊珍
以上正本係照原本作成。
如對本裁定抗告，應於裁定送達後10日內向本院提出抗告狀，並
繳納抗告費新臺幣1,000 元。
中　　華　　民　　國　　111 　年　　1 　　月　　26　　日
                              書記官  張淑敏